【裁判字號】    99,台上,5269
【裁判日期】    990819
【裁判案由】    偽造文書
【裁判全文】
最高法院刑事判決            九十九年度台上字第五二六九號
上  訴  人  甲○○
上列上訴人因偽造文書案件，不服台灣高等法院高雄分院中華民
國九十七年十一月六日第二審判決（九十七年度上訴字第一四一
二號，起訴案號：台灣高雄地方法院檢察署九十五年度偵字第二
七八二二號、九十六年度偵字第一一七四、一四九六、二五八六
號），提起上訴，本院判決如下：
    主  文
上訴駁回。
    理  由
按刑事訴訟法第三百七十七條規定：上訴於第三審法院，非以判
決違背法令為理由，不得為之；是提起第三審上訴，應以原判決
違背法令為理由，係屬法定要件。如果上訴理由書狀並未依據卷
內訴訟資料具體指摘原判決不適用何種法則或如何適用不當，或
所指摘原判決違法情事，顯與法律規定得為第三審上訴理由之違
法情形不相適合時，均應認其上訴為違背法律上之程式，予以駁
回。原判決綜合全案卷證資料，本於事實審法院之推理作用，認
定上訴人甲○○有其事實欄所載犯行，因而撤銷第一審關於上訴
人有罪部分之判決，改判仍依想像競合犯規定，從一重論上訴人
以共同犯行使偽造公文書罪，處有期徒刑貳年陸月；又共同犯行
使偽造公文書罪，處有期徒刑貳年捌月，同時定應執行之刑有期
徒刑伍年，並為相關從刑之宣告（其餘被訴涉犯行使偽造公文書
罪嫌部分，業經判決無罪確定）。已詳敘其所憑證據及認定之理
由；對於上訴人所為辯解，如何不可採，亦在理由內逐一指駁，
俱有卷存證據資料可資覆按。上訴人上訴意旨略稱：（一）、原
判決就上訴人與共同被告陳宗江間未踐行證人詰問程序，給予詰
問陳宗江之機會，逕依陳宗江未經具結且不利於上訴人之證詞，
作為判決之證據資料，非惟調查職責未盡，且有違證據法則。（
二）、原判決論罪科刑，未審酌刑法第五十七條及第五十九條規
定，顯有不備理由、不適用法則之違法云云。惟查：共同被告對
被告而言，為被告以外之第三人，本質上仍屬於證人，依大法官
會議釋字第五八二號解釋意旨，共同被告固應於審判中依法定程
序到場具結陳述，接受被告之詰問，其陳述始得作為認定被告犯
罪事實之證據。惟如事實審法院並未援引共同被告之陳述，作為
認定被告犯罪事實之證據，縱未踐行詰問共同被告之程序，未予
被告詰問共同被告之機會，難謂有妨礙或剝奪被告訴訟上防禦權
之行使，而指為違法。本件共同被告陳宗江對上訴人而言，固為
被告以外之第三人，本質上仍屬於證人。但原判決並未援引陳宗
江之陳述，作為認定上訴人犯罪事實之證據。且上訴人及辯護人
於原審審理中對審判長提示陳宗江於警詢、偵查、第一審及原審
之陳述（並告以要旨），均表示「沒有意見」（僅辯護人嗣後表
示「陳宗江於警詢陳述部分不實在，其餘沒有意見」）、「（尚
有無證據請求調查？）沒有」等語，尚無妨礙或剝奪上訴人訴訟
上防禦權之行使可言。上訴意旨（一）指摘原判決未踐行詰問共
同被告之程序云云，顯非依據卷內資料執為指摘，不得據為第三
審上訴之合法理由。又量刑之輕重，係屬事實審法院得依職權自
由裁量之事項，苟於量刑時，已以行為人之責任為基礎，並斟酌
刑法第五十七條各款所列情狀，而未逾越法定範圍，又未濫用其
職權，即不得遽指為違法。原判決於量刑時，已就上訴人之犯情
、危害程度及犯罪後雖坦承大部分犯行，惟就陳宗江涉案部分仍
以虛詞掩飾等一切情狀，予以綜合考量，在法定刑內科處其刑。
上訴意旨（二）既未指摘原判決科刑有何違背法令，單純就科刑
輕重為爭執，並請求依刑法第五十九條酌減其刑，亦非適法之第
三審上訴理由。其餘上訴意旨係就與被訴犯行之判斷無涉等枝節
，再為單純之事實上爭執，殊難認係合法上訴第三審之理由。其
行使偽造公文書二罪部分之上訴違背法律上之程式，應併予駁回
。又裁判上一罪案件之一部分，得提起第三審上訴者，其不得上
訴第三審部分，依審判不可分原則，第三審法院亦應併予審判，
但以得上訴部分其上訴合法為前提。本件上揭得上訴之部分，其
上訴為不合法，本院由程序上予以駁回，對於想像競合之輕罪即
刑法第二百十六條、第二百十二條行使偽造特種文書及同法第三
百三十九條第一項詐欺取財罪部分，自無從併為實體上審判，此
等部分核屬刑事訴訟法第三百七十六條第一款、第四款之案件，
不得上訴第三審法院，其上訴不合法，亦應併予駁回。
據上論結，應依刑事訴訟法第三百九十五條前段，判決如主文。
中    華    民    國  九十九  年    八    月   十九   日
                      最高法院刑事第八庭
                          審判長法官  洪  文  章
                                法官  王  居  財
                                法官  郭  毓  洲
                                法官  黃  梅  月
                                法官  邱  同  印
本件正本證明與原本無異
                                      書  記  官
中    華    民    國  九十九  年    八    月  二十三  日
                                                   d

司法院資訊處製作；財團法人民間司法改革基金會備份。
